【裁判字號】    95,訴,1348
【裁判日期】    951215
【裁判案由】    侵權行為損害賠償
【裁判全文】
臺灣臺南地方法院民事判決              95年度訴字第1348號
原      告  乙○○
被      告  甲○○
上列被告因過失傷害案件，原告提起刑事附帶民事訴訟請求侵權
行為損害賠償，經本院刑事庭移送前來，本院於民國95年12月5
日言詞辯論終結，判決如下：
    主  文
被告應給付原告新台幣玖拾玖萬貳仟玖佰壹拾捌元，及自民國九
十五年六月二十八日起至清償日止，按週年利率百分之五計算之
利息。
原告其餘之訴駁回。
訴訟費用由被告負擔。
本判決原告勝訴部分於原告以新台幣參拾參萬元為被告供擔保後
，得假執行。
原告其餘假執行之聲請駁回。
    事實及理由
甲、程序方面：
    按訴狀送達後，原告不得將原訴變更或追加他訴，但擴張或
    減縮應受判決事項之聲明者，不在此限，民事訴訟法第255
    條第1項第3款定有明文。本件原告於起訴時原請求被告應給
    付新台幣（下同）1,265,900元，及自附帶民事起訴狀繕本
    送達被告翌日起至清償日止，按週年利率百分之五計算之利
    息；嗣原告於本院審理時將本金減為1,092,918元，此屬減
    縮應受判決事項之聲明，核與民事訴訟法第255條第1項第3
    三款規定，尚無不合，應予准許，合先敘明。
乙、實體方面
一、原告起訴主張：
（一）被告於民國94年12月3日凌晨3時許，酒後無照駕駛車牌號
      碼2635-LX自小客車，沿國道一號高速公路由高雄市返回
      台南市，至同日凌晨6時50分許行至國道一號高速公路327
      公理處南下出口匝道離開高速公路時，本應注意駕駛人駕
      駛汽車應遵守道路交通標誌、標線、號誌之指示，且不得
      有逆向行駛之行為，而依當時情形，客觀上並無不能注意
      之情事，竟因飲酒導致對周遭環境辨識能力下降，疏未注
      意相關標誌，將國道一號高速公路327公里處南下出口匝
      道誤認為國道一號高速公路之平面道路，逆向駛入該匝道
      ，適原告駕駛車牌號碼UL-3237號自小客車（下稱系爭自
      小客車）沿該匝道駛離高速公路，突見被告車輛逆向駛來
      ，閃避不及而遭撞擊，致原告受有下顎骨骨折、上顎齒槽
      骨骨折、左下第一小臼齒、左下犬齒、側門齒、正中門齒
      等牙齒斷裂；右下正中門齒脫位；右上中門齒、側門齒、
      左上中門齒、側門齒等牙齒喪失；左上犬齒牙冠斷裂等傷
      害。
（二）本件被告之侵權行為對原告所造成之傷害，及系爭自小客
      車損壞部分，原告得依民法第184條，第193條第1項及第
      195條第1項之規定，為損害賠償之請求。謹就原告請求賠
      償之項目及金額，分述如下：
  １、醫療費用：原告因被告之侵權行為致受有上開傷害，經至
      成大醫院治療，共自費支出醫療費29,278元。
  ２、減少工作收入損失：原告受傷住院治療約二個月期間，未
      能上班，被公司停薪二個月，減少二個月薪資收入合計78
      ,640 元。
  ３、增加生活所需之支出：原告因受有下顎骨骨折、上顎齒槽
      骨骨折、左下第一小臼齒、左下犬齒、側門齒、正中門齒
      等牙齒斷裂；右下正中門齒脫位；右上中門齒、側門齒、
      左上中門齒、側門齒等牙齒喪失等傷害，需補牙齒9顆及
      牙冠，經牙醫診所估價費用約605,000元。
  ４、精神撫慰金：原告因本次車禍，喪失9顆牙齒，又下顎骨
      骨折飲食有莫大困難，身心受創甚鉅，爰向被告求償精神
      撫慰金350,000元。
  ５、系爭自小客車毀損：原告因被告之侵權行為致系爭自小客
      車毀損，經估價須支出修復費用120,200元，惟原告並未
      將系爭自小客車送修，爰就被告不爭執系爭自小客車價值
      30,000元部分請求被告賠償。
（三）綜上所述，原告得向被告請求賠償之金額，共計1,092,91
      8元。並聲明：被告應給付原告1,092,918元，及自刑事附
      帶民事起訴狀繕本送達之翌日起至清償日止，按週年利率
      百分之五計算之利息；原告願供擔保，請准宣告假執行。
二、被告則以：
（一）對原告主張之車禍發生經過不爭執，並自認對車禍之發生
      有過失。
（二）關於原告所提損害賠償金額，對原告請求之醫療費、減少
      工作收入損失及補牙費用，被告均無意見，並同意給付，
      至原告請求自小客車損害部分，原告既未送修，應以車輛
      價值為準，另有關精神損害賠償部分，原告請求之金額過
      高等語。並聲明：請求判決原告之訴及假執行之聲請均駁
      回。
三、兩造不爭執之事實：
（一）被告於民國94年12月3日凌晨3時許，酒後無照駕駛車牌號
      碼 2635-LX自小客車，沿國道一號高速公路由高雄市返回
      台南市，至同日凌晨6時50分許行至國道一號高速公路327
      公理處南下出口匝道離開高速公路時，本應注意駕駛人駕
      駛汽車應遵守道路交通標誌、標線、號誌之指示，且不得
      有逆向行駛之行為，而依當時情形，客觀上並無不能注意
      之情事，竟因飲酒導致對周遭環境辨識能力下降，疏未注
      意相關標誌，將國道一號高速公路 327公里處南下出口匝
      道誤認為國道一號高速公路之平面道路，逆向駛入該匝道
      ，適原告駕駛系爭自小客車，沿該匝道駛離高速公路，突
      見被告車輛逆向駛來，閃避不及而遭撞擊，致原告受有下
      顎骨骨折、上顎齒槽骨骨折、左下第一小臼齒、左下犬齒
      、側門齒、正中門齒等牙齒斷裂；右下正中門齒脫位；右
      上中門齒、側門齒、左上中門齒、側門齒等牙齒喪失；左
      上犬齒牙冠斷裂等傷害，被告已因上開行為經本院刑事庭
      判決過失傷害確定在案，系爭車禍之肇事主因為被告，原
      告並無過失。此並有本院95年度交簡上字第74號過失傷害
      卷可憑。
（二）原告專科畢業，車禍前在台南紡織股份有限公司工作，每
      月薪資約40,000元，名下有位於台南市安南區之房屋一棟
      、台南市○○區○○段之土地約12筆、汽車一輛，94年度
      申報薪資及其他所得總額為543,088元。被告高中畢業，
      現在養生館從事行政工作，月薪約26,000元，名下無其他
      財產。此並有本院依職權所調閱之兩造所得稅申報資料及
      財產歸戶清單在卷可稽。
四、得心證之理由，本案爭執之關鍵在於原告因被告之上開過失
    傷害行為，受有多少損害？經查：
（一）按因故意或過失，不法侵害他人之權利者，負賠償責任。
      不法侵害他人之身體或健康者，對於被害人因此喪失或減
      少勞動能力，或增加生活上之需要時，應負損害賠償責任
      。不法侵害他人之身體、健康、名譽、自由、信用，隱私
      、貞操，或不法侵害其他人格法益而情節重大者，被害人
      雖非財產上之損害，亦得請求賠償相當之金額，民法第18
      4條第1項前段、第193條第1項、第195條第1項分別定有明
      文。又不法毀損他人之物者，被害人得請求賠償其物因毀
      損所減少之價額，民法第196條亦有明文。被告於上開時
      、地因違規無照且逆向行駛之過失撞及原告所駕駛之系爭
      自小客車，致原告受有傷害及系爭自小客車毀損之事實，
      為被告所不爭執，則原告依據侵權行為之法律關係，請求
      被告負損害賠償責任，自屬有據。茲將原告請求被告賠償
      之項目及金額是否應予准許，分述如下：
  １、醫療費用部分：原告主張因被告之傷害行為受傷，支出診
      療費29,278元，被告同意支付此部分費用，則原告此部分
      之請求，自應准許。
  ２、減少工作收入損失：原告主張因上開傷勢住院治療約二個
      月期間，未能上班，被公司停薪二個月，減少二個月薪資
      收入合計78,640元，亦為被告所不爭，亦堪信為真實，則
      原告請求被告賠償上開損害，亦屬有據。
  ３、增加生活所需支出：原告主張因上開傷勢須補牙齒及作牙
      冠，需花費605,000元，為被告所不爭，並表示同意給付
      ，則原告上開請求，亦應准許。
  ４、精神慰撫金部分：本件原告因被告之過失傷害行為，受有
      下顎骨骨折、上顎齒槽骨骨折、左下第一小臼齒、左下犬
      齒、側門齒、正中門齒等牙齒斷裂；右下正中門齒脫位；
      右上中門齒、側門齒、左上中門齒、側門齒等牙齒喪失；
      左上犬齒牙冠斷裂等傷害，精神上自受有極大之痛苦，則
      原告依據民法第195條第1項之規定請求被告賠償其非財產
      上之損害，即屬有據。查原告專科畢業，車禍前在台南紡
      織股份有限公司工作，每月薪資約40,000元，名下有位於
      台南市安南區之房屋一棟、台南市○○區○○段之土地約
      12筆、汽車一輛，94年度申報薪資及其他所得總額為543,
      088元。被告高中畢業，現在養生館從事行政工作，月薪
      約26,000元，名下無其他財產，為兩造所不爭，並有稅務
      電子閘門財產所得調件明細表附卷可稽。本院審酌兩造之
      身分、教育程度、經濟能力、社會地位以及原告因被告過
      失傷害行為所受之痛苦等一切情狀，認原告請求之精神慰
      撫金以250,000萬元為適當，逾此部分之請求，自難准許
      。
  ５、自小客車損害部分：原告主張因被告之侵權行為致系爭自
      小客車毀損，為被告所不爭，又系爭自小客車在車禍發生
      當時之價值經本院函台灣省汽車商業同業公會聯合會查詢
      結果約為30,000元，此有該會95年11月15日台省汽男字第
      140號函在卷可憑，兩造均無意見，並同意以30,000元為
      損害計算基準，則原告就系爭自小客車損害部分，請求被
      告賠償原告30,000元，自有理由。
（二）綜上，本件原告依據侵權行為法律關係，得請求被告賠償
      之金額，計有醫療費用29,278元、減少工作收入損失78,6
      40元、增加補牙費用所需605,000元、精神慰撫金250,000
      元、自小客車損害30,000元，合計為992,918元。
五、又按給付有確定期限者，債務人自期限屆滿時起，負遲延責
    任。給付無確定期限者，債務人於債權人得請求給付時，經
    其催告而未為給付，自受催告時起，負遲延責任。其經債權
    人起訴而送達訴狀，或依督促程序送達支付命令，或為其他
    相類之行為者，與催告有同一之效力；民法第229條第1、2
    項分別定有明文。又遲延之債務，以支付金錢為標的者，債
    權人得請求依法定利率計算之遲延利息。但約定利率較高者
    ，仍從其約定利率；而應付利息之債務，其利率未經約定，
    亦無法律可據者，週年利率為百分之五；亦為同法第233第
    1項及第203條所明定。查本件原告請求被告應賠償之前開金
    額，並未定有給付之期限，則原告請求自附帶民事起訴狀繕
    本送達被告之翌日起，按週年利率百分之五計算之利息，並
    無不合；又原告之附帶民事起訴狀繕本係於95年6月27日由
    被告收受，有被告簽收之送達證書在卷可參，則原告請求被
    告月28日起，按週年利率百分之五計算遲延利息
    ，核與上開規定並無違背，自無不合。
六、綜上所述，原告基於侵權行為損害賠償之法律關係，請求被
    告給付992,918元，及自95年6月28日起至清償日止，按週年
    利率百分之五計算之利息，洵屬有據，應予准許。逾此部分
    之請求，為無理由，應予駁回。
七、原告陳明願供擔保，聲請宣告假執行，經核原告勝訴部分，
    合於法律之規定，爰酌定相當之擔保金額宣告之；至原告敗
    訴部分，其假執行之聲請，因訴之駁回而失所依附，不能准
    許，併予駁回。
八、結論：原告之訴為一部有理由、一部無理由，依民事訴訟法
    第79條、第390條第2項，判決如主文。
中    華    民    國    95    年    12    月    15    日
                  民事第五庭    法  官  童來好
以上正本係照原本作成
如對本判決上訴，須於判決送達後20日內向本院提出上訴狀
中    華    民    國    95    年    12    月    15    日
                                書記官  卓春成


司法院資訊處製作；財團法人民間司法改革基金會備份。
